ACORDAO-COMPLETO-2416875

ACÓRDÃO 7640/2020 ATA 23/2020 - PRIMEIRA CÂMARA

VISTOS, relatados e discutidos estes autos de representação autuada a partir de informações enviadas pela Controladoria Regional da União no Estado do Piauí (CGU/PI) a respeito de possíveis irregularidades na condução do Termo de Compromisso TC/PAC 160/14 (Siafi 682570) , firmado entre a Fundação Nacional de Saúde (Funasa) e o município de Capitão Gervásio Oliveira/PI,
ACORDAM os ministros do Tribunal de Contas da União, reunidos em sessão da Primeira Câmara, diante das razões expostas pelo relator, em:
9.1. conhecer da presente representação, uma vez que foram satisfeitos os requisitos de admissibilidade previstos nos arts. 235 e 237, IV, do Regimento Interno deste Tribunal e 103, § 1º, in fine, da Resolução TCU 259/2014, para, no mérito, considerá-la prejudicada, em face das medidas processuais a serem adotadas pela Funasa para a verificação da ocorrência dos indícios de irregularidades;
9.2. aplicar à Sra. Gabriela Oliveira Coelho da Luz a multa prevista no art. 58, IV, da Lei 8.443/1992, no valor de R$ 10.000,00 (dez mil reais) 
9.3. fixar o prazo de 15 (quinze) dias, a contar do recebimento da notificação, para que a responsável comprove perante o Tribunal, na forma prevista no art. 214, III, alínea "a", do Regimento Interno do TCU, o recolhimento da dívida ao Tesouro Nacional, atualizada monetariamente desde a data deste acórdão até a do efetivo recolhimento, se for paga após o vencimento, na forma da legislação em vigor;
9.4. autorizar, desde logo, nos termos do art. 28, II, da Lei 8.443/1992, a cobrança judicial da dívida, caso não seja atendida a notificação;
9.5. autorizar, desde já, caso venha a ser solicitado, o parcelamento da dívida em até 36 (trinta e seis) parcelas mensais, nos termos do art. 217 do RI/TCU, com a incidência sobre cada parcela dos devidos encargos legais até o efetivo pagamento, esclarecendo que a falta de pagamento de qualquer parcela importará no vencimento antecipado do saldo devedor (§ 2º do art. 217 do RI/TCU) ;
9.6. comunicar à Superintendência Estadual da Funasa no Estado do Piauí (Suest-PI) , com fundamento no art. 9º, inciso II, da Resolução 315/2020, sobre a necessidade de verificar, no exame da prestação de contas dos recursos do Termo de Compromisso TC/PAC 160/14 (Siafi 682570) , a regularidade física e financeira da execução da avença, a partir dos contratos assinados com a Construtora Olho D'Água Ltda. e a empresa Seja Engenharia & Construções Ltda., avaliando dentre outros aspectos a ocorrência de danos relacionados à:
9.6.1. liquidação e pagamento irregulares de medições e/ou defeitos construtivos na execução do contrato firmado com a Construtora Olho D'Água Ltda.; e
9.6.2. contratação do remanescente da obra junto à empresa Seja Engenharia & Construções Ltda., em desacordo com o art. 24, XI, da Lei 8.666/1993.
9.7. dar ciência desta deliberação Controladoria Regional da União no Estado do Piauí (CGU/PI) , à responsável e à Superintendência Estadual da Funasa no Estado do Piauí (Suest-PI) ;
9.8. arquivar o processo.

Representação autuada a partir de informações enviadas pela Controladoria Regional da União no Estado do Piauí (CGU/PI) a respeito de possíveis irregularidades na condução do Termo de Compromisso TC/PAC 0160/14 (Siafi 682570), firmado entre a Fundação Nacional de Saúde (Funasa) e o município de Capitão Gervásio Oliveira/PI. Análise dos documentos juntados aos autos.

Primeira Câmara

Município de Capitão Gervásio Oliveira - PI e Fundação Nacional de Saúde (Funasa).

3. Responsável: Gabriela Oliveira Coelho da Luz (CPF XXX.830.073-XX).

13.1. Ministros presentes: Walton Alencar Rodrigues (Presidente), Benjamin Zymler (Relator), Bruno Dantas e Vital do Rêgo.
13.2. Ministros-Substitutos presentes: Augusto Sherman Cavalcanti, André Luís de Carvalho e Weder de Oliveira.

BENJAMIN ZYMLER

Cuidam os autos de representação autuada a partir de informações enviadas pela Controladoria Regional da União no Estado do Piauí (CGU/PI) a respeito de possíveis irregularidades na condução do Termo de Compromisso TC/PAC 160/14 (Siafi 682570) , firmado entre a Fundação Nacional de Saúde (Funasa) e o município de Capitão Gervásio Oliveira/PI.
2.	A aludida avença teve por objeto a construção de sistemas de abastecimento d'água em localidades no referido município, tendo sido pactuada no montante total de R$ 2.394.441,96. 
3.	Para a consecução do termo de compromisso, o município assinou contrato com a Construtora Olho D'Água Ltda. ME, no valor de R$ 2.361.945,49. Posteriormente, o convenente rescindiu o ajuste e celebrou novo contrato com a segunda colocada, no montante de R$ 2.394.255,84.
3.	Na peça inicial, a CGU/PI apontou a ocorrência de violação ao art. 24, XI, da Lei 8.666/1993, na contratação do remanescente da obra, uma vez que o novo ajuste não manteve as mesmas condições do anterior.
4.	Ademais, o órgão de controle interno informou que a Funasa quantificou em 0% os serviços medidos e pagos pela prefeitura, em razão de insuficiência documental para o recebimento dos serviços e da imprestabilidade dos poços executados.
5.	Nesse cenário, autorizei a realização de diligência junto à Fundação Nacional de Saúde (Funasa/PI) e à Prefeitura Municipal de Capitão Gervásio Oliveira/PI para a remessa dos seguintes elementos:
5.1.	Funasa/PI:
	a) "dados que fundamentaram a emissão do parecer concluso (Parecer Técnico do Geólogo Cássio Aranovich de Abreu) pela nulidade da execução da parcela da obra financiada";
	b) "especificação dos serviços medidos, com indicação dos valores e quantitativos de cada serviço realizado, os valores planejados e os efetivamente realizados, acompanhados dos pareceres técnicos e financeiros, bem como a indicação das divergências que levaram à rejeição da parcela construída"; 
	c) "informação acerca da situação atual do acordo e da possibilidade de continuidade da obra, caso ela esteja paralisada, bem como se as obras realizadas no âmbito do referido ajuste poderão ser tecnicamente aproveitadas".
5.2.	Prefeitura Municipal de Capitão Gervásio Oliveira/PI: 
	a) "cópia do processo de rescisão de contrato firmado com a Construtora Olho D'Água Ltda. para execução do objeto do mencionado ajuste"; e 
	b)  "cópia do processo de contratação da empresa Veja Engenharia e Construções Ltda. EPP para realização do remanescente da obra inicializada pela Construtora Olho D'Água Ltda".
6.	A Funasa/PI encaminhou as informações/documentos, que foram juntados às peças 11 a 15. Todavia, a Prefeitura de Capitão Gervásio Oliveira/PI, mesmo após reiterada a diligência, não se manifestou nos autos até a conclusão da instrução de peça 18. 
7.	Nesse contexto, a SecexSaúde, que assumiu a responsabilidade pela condução do processo, elaborou a instrução transcrita parcialmente a seguir com os ajustes de forma que entendi pertinentes:
"40.	Mediante os Ofícios 1341 e 1342/2019-TCU/Secex-Saúde (peça 20 e 22) , foram realizadas as diligências junto ao presidente da Fundação Nacional de Saúde e à prefeita municipal de Capitão Gervásio Oliveira/PI, respectivamente.
41.	A Suest-PI, em resposta ao referido ofício, encaminhou a este Tribunal as informações/documentos, que foram juntados à peça 23. Todavia, assim como ocorreu na diligência anterior, a prefeitura de Capitão Gervásio Oliveira/PI, mesmo após reiterada a diligência, por meio do Ofício 1220/2019-TCU/Seproc (peça 25) , cuja ciência se encontra à peça 26, não se manifestou nos autos até a conclusão desta instrução.
Resposta da Superintendência Estadual da Funasa no Estado do Piauí
42.	Por meio do Ofício 166/2019/PFE-PI/SUEST-PI-FUNASA (peça 23, 1-2) , a fundação federal informou que enviou a seguinte documentação em anexo: Despachos 553/2019 SECOV-PI e 4003/2019 DIESP-PI.
43.	Nesse mesmo ofício, acrescentou que o referido termo de compromisso encontrava-se vigente até o dia 1° de novembro de 2020, e que, conforme parecer do geólogo (SEI 1785120) , das quatorze localidades onde foram realizadas análises físico-químicas na água, apenas oito apresentaram limites de potabilidade exigidos por portaria do Ministério da Saúde, estando aptas para consumo humano.
44.	Informou, ainda, que a prefeitura de Capitão Gervásio Oliveira/PI se manifestou quanto às pendências porventura existentes, encaminhando relatórios de perfilagens, fichas técnicas, análises das águas de todos os poços envolvidos no TC/PAC, onde, com base no último Relatório de Visita Técnica (SEI 785139) , a meta física executada apresentou percentual de 94,60%, portanto "apta ao recebimento da última parcela". Ainda nesse relatório, a engenheira da Funasa lembra que "até o final da prestação de contas, a prefeitura deverá apresentar o licenciamento ambiental (Outorga de Uso das Águas) e a comprovação de posse dos terrenos onde foram implantados os poços e os reservatórios de todas as localidades, para que seja considerada a etapa útil de cada sistema".
Análise
45.	O Despacho 4003/2019 DIESP-PI (peça 23, p. 3) , assinado em 5/12/2019, em relação ao parecer do geólogo Paulo Sérgio Novais Correia (SEI 1785120) , item 'a' da diligência, informou que esse parecer apontou para a aprovação dos serviços realizados, e subsidiou os relatórios técnicos subsequentes que constataram o avanço da obra. 
46.	Quanto à manifestação da prefeitura com relação às pendências (item 'b' da diligência) , consta do referido despacho que o município encaminhou relatórios de perfilagens, fichas técnicas, análises das águas de todos os poços envolvidos no TC/PAC, o que serviu de subsídio para emissão e aprovação dos serviços de geologia pelo técnico da área. 
47.	No tocante ao item 'e' da diligência (último Relatório de Visita Técnica - RVT) , consta do despacho que esse relatório se encontrava em anexo (documento SEI 1785139) , o qual trouxe a informação de que a obra atingiu o percentual de 94,60%, sendo recomendada a liberação da última parcela.
48.	Por último, informou-se no despacho que a Funasa aguardava a conclusão da obra e o envio da prestação de contas para realizar a visita final às obras.
49.	O outro documento mencionado na resposta da Funasa trata-se do Despacho 553/2019 SECOV-PI (peça 23, p. 19) , assinado em 4/12/2019.
50.	Nesse despacho constam as respostas aos itens 'd', 'f' e 'g' da diligência.
51.	O serviço de convênios da Funasa informou que o TC-PAC em apreço está vigente até a data de 1°/11/2020, foi celebrado sob a égide da Portaria 902/2013 do presidente da Funasa, com liberação dos recursos em 4 parcelas, e não prevê apresentação de prestação de contas parcial.
52.	Acrescentou que o critério das liberações dos recursos é com base no Relatório de Andamento da Obra emitido pela entidade e Relatório de Visita Técnica (RVT) da Funasa, que informa ao Secov se a obra está compatível com o percentual liberado e autoriza a liberação das parcelas remanescentes. Assim sendo, não consta nos autos prestação de contas parcial, parecer financeiro, e consequentemente não foi solicitado devolução de valores.
53.	Mais uma vez, tem-se que os autos não poderão ser levados ao mérito. A prefeitura municipal de Capitão Gervásio Oliveira/PI se manteve silente, e a Suest-PI prestou informações equivocadas quanto ao que foi solicitado.
54.	Pela segunda vez nos autos, a gestora municipal não respondeu a diligência deste Tribunal, sem justificativa. Na diligência anterior, deixou-se de sugerir a aplicação de multa porque, entre os documentos encaminhados a este Tribunal pela Funasa, constavam informações da prefeitura, que, no seu conjunto, puderam ser considerados em atendimento aos itens da diligência junto à prefeitura. 
55.	Desta vez, as informações prestadas pela Suest-PI não puderam ser aproveitadas em benefício da prefeitura. Conforme destacou os Ofícios 1342/2019-TCU/Secex-Saúde (peça 22) , e 1220/2019-TCU/Seproc (peça 25) , o descumprimento injustificado de diligência do TCU é conduta reprovável que pode ensejar a aplicação da multa, que não depende de prévia audiência do responsável.
56.	Dessa forma, considerando a reincidência no descumprimento reiterado da gestora municipal em não atender a diligência deste Tribunal, sem justificativa, e considerando também que o seu silencio tem prejudicado o saneamento dos autos; sugere-se aplicar-lhe a multa prevista no art. 58, inciso IV, da Lei 8.443/1992, c/c o art. 268, inciso IV, do Regimento Interno deste Tribunal. 
57.	Quanto à resposta da Suest-PI, viu-se que ela se mostrou prejudicada, uma vez que as informações solicitadas se referiram ao Contrato 20/2015, em relação à parcela da obra executada pela Construtora Olho D'Água Ltda. Foi perguntado à fundação federal sobre as pendências apontadas no parecer do geólogo Cássio Aranovich, e eventuais medidas adotadas; o último relatório de visita técnica da parcela da obra executada; a prestação de contas da parte da obra executada pela referida construtora; bem como sobre as medidas adotadas para devolução dos valores aplicados irregularmente, uma vez que houve o distrato, em virtude do descumprimento das cláusulas contratuais.
58.	Todavia, a fundação federal, em sua resposta, tratou de informações da execução da obra com a nova empresa contratada para finalizar o remanescente da construção (Contrato 16/2016) . As informações encaminhadas se referem a outro parecer (do geólogo Paulo Sérgio Novais) , à medição atualizada da obra, e ao fato de que não foi solicitado devolução de valores, mas tudo isso em relação à empresa Seja Engenharia e Construções Ltda. 
59.	Dessa forma, percebe-se que a reposta da Suest-PI não atendeu aos questionamentos da diligência, uma vez que as informações prestadas se referem ao Contrato 16/2016, quando lhe foi solicitado informar sobre o Contrato 20/2015, que teve o distrato pela prefeitura.
60.	Diante dos exames feitos, deve-se ainda ter em mente que: 
	a) segundo a jurisprudência desta Corte, a competência primária para fiscalizar a correta aplicação dos recursos federais transferidos para Estados e Municípios pertence ao órgão ou à entidade concedente dos recursos, cabendo ao TCU, via de regra, agir após a devida atuação do ente repassador, de modo a evitar duplicidade de esforços e supressão de instâncias; 
	b) é dever do concedente dos recursos zelar pela boa aplicação do recurso transferido, examinar a prestação de contas, apurando, ao final, se for o caso, eventual dano, e instaurando a tomada de contas especial, se necessário. 
61.	Além disso, diante das novas orientações emanadas pela Resolução-TCU 315/2020, que objetivam formular deliberações racionais, viáveis, claras, objetivas, que possam culminar em resultados efetivos para a administração pública ao menor custo possível; e tendo em conta que não é necessário impor, de imediato, medidas concretas para sanar a irregularidade ou desconstituir seus efeitos; vê-se como alternativa mais adequada para esse momento processual comunicar à fundação federal sobre a necessidade de finalizar o exame da prestação de contas da parte da obra executada pela Construtora Olho D'Água, referente ao montante de R$ 459.353,43, apurando eventual dano ao erário, e instaurando, se for o caso, a tomada de contas especial.  
62.	Em relação à prefeitura de Capitão Gervásio Oliveira/PI, sugere-se fazer nova diligência ao ente federativo para que encaminhe as informações detalhadas sobre o processo de rescisão da Construtora Olho D'Água, bem como sobre o processo de contratação da empresa Seja Engenharia e Construções Ltda., uma vez ser de interesse público a necessidade de esclarecimentos dos fatos, sem prejuízo de proposição de multa à Sra. Gabriela Oliveira Coelho da Luz, prefeita municipal de Capitão Gervásio Oliveira/PI, por não ter, pela segunda vez, respondido a diligência deste Tribunal, sem justificativa.
CONCLUSÃO
63.	Cuidou esta instrução de examinar as informações prestadas pela Fundação Nacional de Saúde (Funasa) e pela prefeitura de Capitão Gervásio Oliveira, em resposta às diligências deste Tribunal.
64.	Após exame das informações coletadas, observou-se ainda não ser possível levar os autos ao mérito.
65.	A prefeita do referido município, mais uma vez, sem justificativa, não respondeu a diligência deste Tribunal. Assim, em virtude da reincidência no descumprimento reiterado da gestora municipal, e considerando também que o seu silencio tem prejudicado o saneamento dos autos; sugere-se aplicar-lhe a multa prevista no art. 58, inciso IV, da Lei 8.443/1992, c/c o art. 268, inciso IV, do Regimento Interno deste Tribunal. 
66.	Quanto à resposta da Superintendência Estadual da Funasa no Piauí (Suest-PI) , ela se mostrou prejudicada, uma vez que a fundação federal encaminhou informações do andamento atual da obra, a cargo da nova empresa contratada, quando deveria fazê-lo em relação ao Contrato 20/2015, de responsabilidade da parte da obra executada pela Construtora Olho D'Água Ltda. 
67.	Dessa forma, considerando que o concedente dos recursos tem a competência primária para fiscalizar a correta aplicação dos recursos federais transferidos para Estados e Municípios; cabendo ao TCU, via de regra, agir após a devida atuação do ente repassador; e ainda tendo em contas as novas orientações emanadas pela Resolução-TCU 315/2020, sugere-se, nesse momento processual, comunicar a fundação federal sobre a necessidade de finalizar o exame da prestação de contas da parte da obra executada pela Construtora Olho D'Água, referente ao montante de R$ 459.353,43, apurando eventual dano ao erário, e instaurando, se for o caso, a tomada de contas especial.  
68.	Em relação à prefeitura de Capitão Gervásio Oliveira/PI, sugere-se também realizar diligência para que envie as informações requeridas no Ofício 1342/2019-TCU/Secex-Saúde, reiterado pelo Ofício 1220/2019-TCU/Seproc. 
PROPOSTA DE ENCAMINHAMENTO
69.	Diante do exposto, e com base nos exames precedentes, submetem-se os autos à consideração superior, com proposta de: 
	I) aplicar à Sra. Gabriela Oliveira Coelho da Luz (CPF XXX.830.073-XX) , prefeita municipal de Capitão Gervásio Oliveira/PI, a multa prevista no art. 58, IV, da Lei 8.443/1992, fixando-lhe o prazo de quinze dias, a contar do recebimento da notificação, para que comprove perante o Tribunal, na forma prevista no art. 214, III, alínea "a", do Regimento Interno do TCU, o recolhimento da dívida ao Tesouro Nacional, atualizada monetariamente desde a data deste acórdão até a do efetivo recolhimento, se for paga após o vencimento, na forma da legislação em vigor;
	II) autorizar, desde logo, nos termos do art. 28, II, da Lei 8.443/1992, a cobrança judicial da dívida, caso não seja atendida a notificação;
	III) autorizar, desde logo, o pagamento da dívida em até 36 parcelas mensais e consecutivas, nos termos dos arts. 26 da Lei 8.443/1992 e 217 do Regimento Interno do TCU, fixando o prazo de quinze dias, a contar do recebimento da notificação, para comprovar perante o Tribunal o recolhimento da primeira parcela, e de trinta dias, a contar da parcela anterior, para comprovar o recolhimento das demais parcelas, devendo incidir sobre cada valor mensal, atualizado monetariamente, os juros de mora devidos, na forma prevista na legislação em vigor;
	IV) alertar o responsável de que a falta de comprovação do recolhimento de qualquer parcela importará o vencimento antecipado do saldo devedor, nos termos do § 2º do art. 217 do Regimento Interno deste Tribunal;
	V) comunicar à Superintendência Estadual da Funasa no Estado do Piauí (Suest-PI) , com fundamento no art. 9º, inciso II, da Resolução 315/2020, sobre a necessidade de finalizar o exame da prestação de contas da parte da obra executada pela Construtora Olho D'Água Ltda., referente ao montante de R$ 459.353,43, no âmbito do Contrato 20/2015, apurando eventual dano ao erário, e instaurando, se for o caso, a tomada de contas especial;  
	VI) diligenciar à prefeitura de Capitão Gervásio Oliveira/PI, com fundamento no art. 157 do RI/TCU, para que, no prazo de quinze dias, encaminhe a este Tribunal as informações abaixo detalhadas, as quais já foram objeto dos Ofícios 1342/2019-TCU/SecexSaúde e 1220/2019-TCU/Seproc: 
	a) o processo de rescisão do contrato com a Construtora Olho D'Água Ltda., incluindo, em especial, as seguintes informações:
	a.1) a planilha de medição referente aos serviços parciais executados pela Construtora Olho D'Água Ltda. até o evento da rescisão contratual;
	a.2) relatório de andamento acerca da execução parcial da obra até o distrato contratual;
	a.3) a prestação de contas parcial, relativa à execução de parte da obra; e 
	a.4) medidas adotadas de reparação de possível dano ao erário e de caráter punitivo à empresa contratada, em virtude do descumprimento das cláusulas contratuais apontadas no termo de rescisão contratual;
	b) o processo que trata da contratação da empresa Seja Engenharia e Construções Ltda. EPP para a execução do remanescente do Convênio TC/PAC 0160/2014, incluindo, em especial, esclarecimentos para as seguintes observações: 
	b.1) o valor contratado não foi correspondente ao remanescente da obra, mas ao montante da integralidade do serviço;
	b.2) o valor do contrato com a empresa Seja Engenharia e Construções Ltda. EPP foi ainda superior ao valor contratado com a Construtora Olho D'Água Ltda.;
	b.3) quais foram as medidas adotadas para readequação do projeto inicialmente aprovado, no tocante ao plano de trabalho e à planilha de preços para a nova contratação."
29.	O Secretário da unidade técnica aquiesceu ao aludido encaminhamento.
	É o relatório.

não há

Não atuou.

REPRESENTAÇÃO. INDÍCIOS DE IRREGULARIDADES NA CONTRATAÇÃO DE REMANESCENTE DE OBRA. OBRAS EXECUTADAS SEM APROVEITAMENTO. DILIGÊNCIAS. CORREÇÃO DAS FALHAS NA EXECUÇÃO FÍSICA. NÃO CUMPRIMENTO DE DILIGÊNCIA. MULTA. CONHECIMENTO E PREJUDICIALIDADE DA REPRESENTAÇÃO. COMUNICAÇÃO À FUNASA PARA QUE AVALIE OS INDÍCIOS DE IRREGULARIDADES.

REPRESENTAÇÃO (REPR)

Secretaria de Controle Externo da Saúde (SecexSaúde).

Cuidam os autos de representação autuada a partir de informações enviadas pela Controladoria Regional da União no Estado do Piauí (CGU/PI) a respeito de possíveis irregularidades na condução do Termo de Compromisso TC/PAC 160/14 (Siafi 682570) , firmado entre a Fundação Nacional de Saúde (Funasa) e o município de Capitão Gervásio Oliveira/PI.
2.	A aludida avença teve por objeto a construção de sistemas de abastecimento d'água em localidades no referido município, tendo sido pactuada no montante total de R$ 2.394.441,96. 
3.	Para a consecução do termo de compromisso, o município assinou contrato com a Construtora Olho D'Água Ltda. ME, no valor de R$ 2.361.945,49. Posteriormente, o convenente rescindiu o ajuste e celebrou novo contrato com a empresa Seja Engenharia & Construções Ltda., na condição de segunda colocada do certame licitatório, no montante de R$ 2.394.255,84.
3.	Na peça inicial, a CGU/PI apontou a ocorrência de violação ao art. 24, XI, da Lei 8.666/1993, na contratação do remanescente da obra, uma vez que o novo ajuste não manteve as mesmas condições do anterior.
4.	Ademais, o órgão de controle interno informou que a Funasa quantificou em 0% os serviços medidos e pagos pela prefeitura, em razão de insuficiência documental para o recebimento dos serviços e da imprestabilidade dos poços executados.
5.	Nesse cenário, autorizei a realização de diligência junto à Fundação Nacional de Saúde (Funasa/PI) e à Prefeitura Municipal de Capitão Gervásio Oliveira/PI para a remessa dos seguintes elementos:
5.1.	Funasa/PI:
	a) "dados que fundamentaram a emissão do parecer concluso (Parecer Técnico do Geólogo Cássio Aranovich de Abreu) pela nulidade da execução da parcela da obra financiada";
	b) "especificação dos serviços medidos, com indicação dos valores e quantitativos de cada serviço realizado, os valores planejados e os efetivamente realizados, acompanhados dos pareceres técnicos e financeiros, bem como a indicação das divergências que levaram à rejeição da parcela construída"; 
	c) "informação acerca da situação atual do acordo e da possibilidade de continuidade da obra, caso ela esteja paralisada, bem como se as obras realizadas no âmbito do referido ajuste poderão ser tecnicamente aproveitadas".
5.2.	Prefeitura Municipal de Capitão Gervásio Oliveira/PI: 
	a) "cópia do processo de rescisão de contrato firmado com a Construtora Olho D'Água Ltda. para execução do objeto do mencionado ajuste"; e 
	b)  "cópia do processo de contratação da empresa Veja Engenharia e Construções Ltda. EPP para realização do remanescente da obra inicializada pela Construtora Olho D'Água Ltda".
6.	A Superintendência Estadual da Funasa no Estado do Piauí (Suest-PI) encaminhou as informações e os documentos requeridos, mas a Prefeitura de Capitão Gervásio Oliveira/PI, mesmo após a reiteração da diligência, não atendeu aos expedientes enviados.
7.	A SecexSaúde, que assumiu a responsabilidade pela condução do processo, analisou os elementos juntados pela Suest-PI e verificou que as pendências iniciais da obra haviam sido saneadas, com o envio pela municipalidade dos relatórios de perfilagens, fichas técnicas e análises das águas de todos os poços envolvidos no TC/PAC. 
8.	Ademais, a unidade técnica constatou que o órgão concedente havia atestado a execução física da obra no percentual de 94,60%, o que teria subsidiado a conclusão de que o empreendimento estava apto a receber a última parcela. Segundo a Funasa, até o final da prestação de contas, a prefeitura deveria "[...] apresentar o licenciamento ambiental (Outorga de Uso das Águas) e a comprovação de posse dos terrenos onde foram implantados os poços e os reservatórios de todas as localidades, para que seja considerada a etapa útil de cada sistema".
9.	Nesse quadro, a SecexSaúde propôs "comunicar à Superintendência Estadual da Funasa no Estado do Piauí (Suest-PI) , com fundamento no art. 9º, inciso II, da Resolução 315/2020, sobre a necessidade de finalizar o exame da prestação de contas da parte da obra executada pela Construtora Olho D'Água Ltda., referente ao montante de R$ 459.353,43, no âmbito do Contrato 20/2015, apurando eventual dano ao erário, e instaurando, se for o caso, a tomada de contas especial".  
10.	Quanto à diligência realizada junto à Prefeitura de Capitão Gervásio Oliveira/PI, a unidade técnica alvitrou a aplicação de multa à Sra. Gabriela Oliveira Coelho da Luz, com fulcro no art. 58, inciso IV, da Lei 8.443/1992, e a remessa de novo expediente à municipalidade requerendo as informações e documentos solicitados.
11.	Feito esse necessário resumo, passo a decidir.
12.	Manifesto-me, em essência, de acordo com a análise realizada pela SecexSaúde, mas divirjo da realização de nova diligência ao convenente.
13.	Considerando que a Suest-PI procederá à análise da prestação de contas dos recursos do TC/PAC 160/14, tanto da parte da obra executada pela Construtora Olho D'Água Ltda., conforme o item 9 supra, como da realizada pela empresa Seja Engenharia & Construções Ltda., entendo que as questões ventiladas na representação podem ser verificadas pelo concedente, em consonância com os princípios da racionalidade administrativa e eficiência processual.
14.	Com isso, reputo pertinente incluir na comunicação dirigida ao órgão concedente a orientação para que ele verifique a ocorrência de danos relacionados à:
a)	liquidação e pagamento irregulares de medições e/ou defeitos construtivos na execução do contrato firmado com a Construtora Olho D'Água Ltda.; e
b)	contratação do remanescente da obra junto à empresa Seja Engenharia & Construções Ltda., em desacordo com o art. 24, XI, da Lei 8.666/1993.
15.	No que se refere ao descumprimento da diligência dirigida à Prefeitura de Capitão Gervásio Oliveira/PI, considerando que os expedientes mencionaram a possibilidade de imputação de sanção, acolho a proposta de aplicação de multa à Sra. Gabriela Oliveira Coelho da Luz, por entender que tal conduta implica grave negligência quanto aos deveres processuais perante esta Corte de Contas, configurando erro grosseiro na gestão dos recursos federais.
16.	Com relação ao exame da culpabilidade, não constam dos autos informações sobre as circunstâncias práticas que tenham limitado ou impedido a atuação da agente em conformidade com a lei. 
17.	A postura da prefeita constitui uma infração de notória gravidade e reprovabilidade, já que impossibilita o exercício regular da atividade de controle externo.
18.	Por fim não há circunstâncias agravantes nem informações sobre os antecedentes da agente, sendo possível afirmar, por outro lado, que não há condenação da Sra. Gabriela Oliveira Coelho da Luz em outros processos nesta Corte de Contas, o que milita como circunstância atenuante na dosimetria da sanção.
19.	Diante dessas premissas, julgo adequada a aplicação da multa do art. 58, inciso IV, da Lei 8.443/1992, no valor de R$ 10.000,00, seguindo a mesma dosimetria usada em recente deliberação (Acórdão 3142/2020-TCU-Primeira Câmara) .
20.	Diante do exposto, voto por que seja adotada a deliberação que ora submeto a este Colegiado.
TCU, Sala das Sessões Ministro Luciano Brandão Alves de Souza, em 14 de julho de 2020.
BENJAMIN ZYMLER 
Relator